【裁判字號】    94,訴,2815
【裁判日期】    950525
【裁判案由】    虛報進口貨物產地
【裁判全文】
臺北高等行政法院判決
                                    94年度訴字第02815號
                              .
原      告  華威國際開發有限公司
代  表  人  甲○○（董事）
被      告  財政部基隆關稅局
代  表  人  李榮達（局長）
訴訟代理人  乙○○
            丙○○
上列當事人間因虛報進口貨物產地事件，原告不服財政部中華民
國94年6 月29日台財訴字第09400113900 號訴願決定，提起行政
訴訟。本院判決如下：
    主  文
原告之訴駁回。
訴訟費用由原告負擔。
    事  實
甲、事實概要：
    原告於民國（下同）93年1 月19日委由巨隆報關有限公司向
    被告報運進口泰國產製SANITARY FIXTURES 等乙批（報單第
    AW/93/0169/0197 號）計9 項，經查核結果，本案實際來貨
    第1 項至5 項貨品上有ARROW 字樣，經查為中國大陸廣東省
    SHUNDDE LEHUA CERAMIC SANITARY WARE CO.,LTD 公司產品
    商標，核非屬經經濟部公告准許輸入之大陸物品，且據財政
    部關稅總局驗估處（下稱驗估處）查價結果，第1 項至第3
    項、第6 、7 項及第9 項均低報價格，乃認原告涉有虛報貨
    物產地、偷漏關稅、逃避管制之違法情事，被告爰將來貨第
    1 項至5 項依據海關緝私條例第37條第3 項規定轉據同條例
    第36條第1 項之規定，處貨價1 倍之罰鍰，併沒入其貨物，
    惟因貨物已押款放行，乃改處貨價2 倍之罰鍰計新臺幣（下
    同）983,026 元；第6 、7 項依據同條例第37條第1 項之規
    定處漏稅額2 倍之罰鍰計120 元；第1 至3 項、第6 、7 項
    及第9 項另依據海關緝私條例第44條規定，追徵所漏稅款共
    計50,233元。原告不服，申請復查，經被告以94年1 月4 日
    基普復二五字第0941000188號復查決定書（下稱原處分）為
    「原處分撤銷，完稅價格部分第1 至3 項改按FOB USD
    60/PCE核估，其餘各項仍維持原核定價格，第1 至5 項處貨
    價2 倍之罰鍰計新台幣79 萬2,566元；第6 至7 項處漏稅額
    2 倍之罰鍰計新台幣120 元；第1 至9 項追徵所漏稅費新台
    幣3 萬7,933 元整（包括進口稅2 萬1,859 元、營業稅1 萬
    5,898 元、推廣貿易服務費176 元）。」之決定。原告仍未
    甘服，續提起訴願，遭決定駁回後，遂提起行政訴訟。原告
    對於完稅價格核定部分，並無不服，僅對關於罰鍰及沒入部
    分不服，本件僅就此部分為審理。
乙、兩造聲明：
  一、原告聲明：訴願決定及原處分關於罰鍰及沒入部分均撤銷
      。
  二、被告聲明：駁回原告之訴。
丙、兩造之爭點：
    原告是否涉有虛報貨物產地、偷漏關稅、逃避管制之違法情
    事？
原告主張：
一、原告於92年底至香港遊玩，見朋友陳君所開設之AN SHENGHO
    NG（安盛行）庫存有衛浴設備乙批，以低價成交，外包裝上
    均貼有MADE IN THAILAND之產地標籤字樣，此外皆為英文型
    號說明，無一中文及產地公司名稱字樣。系爭來貨共計9 項
    ，其中僅有1 只便桶上有「ARROW 」廠牌字樣，驗貨關員即
    上網查證，認定係大陸廣東省某一工廠所有，因此即認定系
    爭貨物為大陸物品，除已開放之水龍頭及浴盆外，一概沒入
    並罰鍰2 倍在案。因系爭貨物為存貨，發貨人安盛行陳君無
    法去泰國取得產地證明，被告未經查證，僅上網查有類似品
    牌，即判定為大陸物品，顯有「違法取證」之嫌。
二、按關稅總局頒布之「進口貨品原產地認定標準參考事項」第
    1 條規定：「進口貨物或其他包裝上之產地標誌，查無去除
    破壞或塗改者，亦無其他事證足以判定係虛報產地時，驗貨
    或查緝單位概依其產地標誌認定產地，免再繼續查證或送認
    定。．．．」又被告自行編定之「海運進口貨物查驗參考手
    冊」之規定亦大致如此，並未有上網查證之必要性。
三、系爭來貨計9項，僅有一箱上印有「ARROW」廠牌，其餘皆無
    ，且取樣存關之1只便桶包裝箱上並無任何中文字樣說明，
    因此原告認被告以偏概全，有欠公允。
四、又全部貨價僅收US 3500 元，被告核估結果增加4 、5 倍之
    多經復查後，稍降少許，但此部分已不再爭執，原告所爭者
    係被告沒入及罰鍰之處分。
被告主張：
一、按「進口貨品原產地認定標準參考事項」僅係供驗貨員查驗
    貨物產地之參考，並非認定之依據，上網查證亦僅為查證產
    地之方法之一，原告顯對海關驗貨作業有所誤解。本案進口
    貨物數量總計243 件，經被告查驗結果，其中第1 至5 項數
    量201 件，貨上及外包裝紙箱均標示有ARROW 字樣，查係中
    國大陸廣東省SHUNDE LEHUA CERAMIC SANITARY WARE
    CO,.LTD 公司產品商標，原告又未能提供交易文件、產地證
    明、國外製造商等資料文件以供查核，亦無法提供其他有利
    事證配合查證，系爭貨物原產地應為中國大陸，殊堪認定。
    原告所稱均非事實，自無足採。從而，被告依據臺灣地區及
    大陸地區貿易許可辦法第7 條及海關緝私條例第37條第1 、
    3 項、第36條第1 、3 項、第44條規定所為之處分，核屬允
    恰，自應予以維持。
二、被告開櫃查驗時，發現來貨第1 項到第5 項有ARROW 字樣，
    有疑問以後，因為起運是香港，原告所報產地是泰國，依職
    務所需，被告回去上網查看ARROW 是什麼意思，後來一查，
    大陸有生產這種產牌衛浴設備，就以93年2 月13日基五驗字
    第0930100118號函請貨主提供交易文件、產地證明、船舶動
    態、國外製造廠商地址等資料，請其於30日內提供資料，因
    為貨主沒有提供，被告就依照進口貨物原產地認定標準參考
    事項第8 點規定：「進口人未能依海關要求於期限內提出說
    明或提供相關資料文件時，由驗貨或查緝單位依既有事證，
    認定其產地。」將系爭來貨之原產地改為大陸。
    理  由
一、按報運貨物進口而有虛報所運貨物之品質、價值或其他違法
    行為者，得視情節輕重，處所漏進口稅額2 倍至5 倍之罰鍰
    ，並涉及逃避管制者得處貨價1 倍至3 倍之罰鍰，併沒入貨
    物，分別為海關緝私條例第37條第1 、3 項及同條例第36條
    第1 、3 項所明定。次按「有違反本條例情事者，除依本條
    例有關規定處罰外，仍應追徵其所漏稅款」亦為同條例第44
    條所明定。又進口非屬「臺灣地區及大陸地區貿易許可辦法
    」第7 條規定准許輸入之大陸地區物品者，即構成進口禁止
    輸入之物品而涉及逃避管制之違法行為。
二、原告於93年1 月19日委由巨隆報關有限公司向被告報運進口
    泰國產製SANITARY FIXTURES 等乙批（報單第AW/93/0169/
    0197號）計9 項，經查核結果，本案實際來貨第1 項至5 項
    貨品上有ARROW 字樣，經查為中國大陸廣東省SHUNDDE
    LEHUA CERAMIC SANITARY WARE CO.,LTD 公司產品商標，核
    非屬經經濟部公告准許輸入之大陸物品，且據驗估處查價結
    果，第1 項至第3 項、第6 、7 項及第9 項均低報價格，乃
    認原告涉有虛報貨物產地、偷漏關稅、逃避管制之違法情事
    ，被告爰將來貨第1 項至5 項依據海關緝私條例第37條第3
    項規定轉據同條例第36條第1 項之規定，處貨價1 倍之罰鍰
    ，併沒入其貨物，惟因貨物已押款放行，乃改處貨價2 倍之
    罰鍰計983,026 元；第6 、7 項依據同條例第37條第1 項之
    規定處漏稅額2 倍之罰鍰計120 元；第1 至3 項、第6 、7
    項及第9 項另依據海關緝私條例第44條規定，追徵所漏稅款
    共計50,233元。原告不服，申請復查，經被告以原處分為「
    原處分撤銷，完稅價格部分第1 至3 項改按FOB USD 60/PCE
    核估，其餘各項仍維持原核定價格，第1 至5 項處貨價2 倍
    之罰鍰計新台幣79萬2,566 元；第6 至7 項處漏稅額2 倍之
    罰鍰計新台幣120 元；第1 至9 項追徵所漏稅費新台幣3 萬
    7,933 元整（包括進口稅2 萬1,859 元、營業稅1 萬5,898
    元、推廣貿易服務費176 元）。」之決定。原告對於完稅價
    格核定部分，並無不服，僅對關於罰鍰及沒入部分不服，主
    張如事實欄所載。本案所需審究者為原告是否涉有虛報貨物
    產地、偷漏關稅、逃避管制之違法情事？
三、經查，本案進口貨物數量總計243 件，經被告查驗結果，其
    中第1 至5 項數量201 件，貨上及外包裝紙箱均標示有
    ARROW 字樣，嗣被告查證結果，係中國大陸廣東省SHUNDE
    LEHUA CERAMIC SANITARY WARE CO,.LTD 公司產品商標，有
    進口報單查驗記錄、及被告提出之照片、網頁搜尋資料影本
    等件附卷可稽，原告對於所稱係泰國產品一節，自承發貨人
    安盛行陳君無法去泰國取得產地證明，原告又未能提供其他
    交易文件、產地證明、國外製造商等資料文件以供查核，亦
    無法提供其他有利事證配合查證，被告依調查所得認定系爭
    貨物原產地為中國大陸，並無不合。至於所稱進口貨品原產
    地認定標準參考事項，僅係供驗貨員查驗貨物產地之參考，
    並非認定之唯一依據，而以目前網路發達之情況，上網查證
    亦為查證產地之方法之一，原告所稱顯係對海關驗貨作業有
    所誤解，尚無可採。
四、從而，本件原處分即復查決定並無違誤，訴願決定遞予維持
    ，亦無不合。原告徒執前詞，訴請撤銷訴願決定及原處分，
    並無理由，應予駁回。
五、本件事證已臻明確，兩造其餘攻擊防禦方法均與本件判決結
    果不生影響，爰不逐一論述，併此敘明。
據上論結，本件原告之訴為無理由，爰依行政訴訟法第98條第3
項前段，判決如主文。
中    華    民    國    95    年     5    月   25     日
                            第六庭審判長法  官   黃清光
                                        法  官   陳鴻斌
                                        法  官   許瑞助
上為正本係照原本作成。
如不服本判決，應於送達後20日內，向本院提出上訴狀並表明上
訴理由，如於本判決宣示後送達前提起上訴者，應於判決送達後
20日內補提上訴理由書（須按他造人數附繕本）。
中    華    民    國    95    年     5    月   25     日
                                       書記官    楊子鋒


司法院資訊處製作；財團法人民間司法改革基金會備份。
